臺灣高等法院民事裁定
108年度抗字第1635號
抗  告  人  林玉金  


上列抗告人因與相對人郝皙生間返還借款事件，對於中華民國10
8年9月26日臺灣臺北地方法院108年度重訴字第611號所為裁定提
起抗告，本院裁定如下：
    主  文
原裁定廢棄。
    理  由
一、本件抗告人依借款、票款返還請求權等法律關係，起訴請求
    相對人與原審被告林瑞民返還款項，原裁定以抗告人未依限
    補正相對人之真正住所或居所，也未依法聲請公示送達為由
    ，裁定駁回抗告人對相對人之訴。抗告意旨略以：相對人向
    伊女兒借款時自稱是美商美亞環境控制股份有限公司臺灣分
    公司（下稱美亞公司）之負責人，經查該負責人姓名應為郝
    皙生，伊將相對人姓名誤植為郝哲生，核屬誤會，爰聲明廢
    棄原裁定等語。
二、按當事人書狀，應記載當事人姓名及住所或居所；起訴，應
    以訴狀表明當事人及法定代理人，提出於法院為之，民事訴
    訟法第116條第1項第1款、第244條第1項第1款分別定有明文
    。又起訴不合程式或不備其他要件者，法院應以裁定駁回之
    ，但其情形可以補正者，審判長應定期間先命補正，亦為同
    法第249條第1項但書、第6款所明定。惟當事人書狀所為記
    載，已具備上開程式形式上要件，倘若有不完足之處，審判
    長應依同法第199條第2項規定，向當事人發問或曉諭，令其
    為事實上及法律上陳述、聲明證據或為其他必要之聲明及陳
    述；其所聲明或陳述有不明瞭或不完足者，應令其敘明或補
    充。經查，抗告人主張相對人與林瑞民為資金週轉之需，於
    民國92年間向其借款新臺幣（下同）1,000萬元，其已匯款
    交付，相對人並簽發交付面額各500萬元之支票2張，供擔保
    清償借款債務之用，但屆期未獲清償，乃記載相對人為「郝
    哲生」，起訴請求相對人與林瑞民連帶給付1,000萬元本息
    等語。雖原法院依抗告人起訴狀記載相對人「郝哲生」地址
    「臺北市○○○路0段000號」為送達，均經郵務機關以「查無
    此人」退回，惟原法院依抗告人提供相對人手機號碼向遠傳
    電信查詢門號申報資料，可知該電話於87年6月27日至95年6
    月7日期間登載使用人姓名為「郝皙生」，95年6月7日起迄
    今使用人均為美亞公司，且郝皙生與美亞公司登記帳單寄送
    地址均為「臺北市○○○路0段000號3樓之1」，聯絡電話亦相
    同（見原法院卷第55頁）。嗣原法院於108年7月16日以裁定
    命抗告人補正相對人住居所後，抗告人於108年8月6日具狀
    陳明：相對人係華裔美人，其曾至戶政事務所查調相對人戶
    籍資料，經告知無此人年籍資料，相對人係美亞公司負責人
    等語，並提供美亞公司統一編號供法院查詢，及變更相對人
    送達地址為美亞公司登記地址即「臺北市○○○路0段000號3樓
    之1」（見原法院卷第69至73頁），原法院向經濟部調閱美
    亞公司登記案卷及通知抗告人閱卷（見原法院卷第83至85頁
    ）後，抗告人已於108年9月24日具狀表示：相對人姓名應為
    「郝皙生」，其因聽聞林瑞民口述而誤認相對人姓名為郝哲
    生等語，並再以美亞公司登記地址陳報為相對人住所（見原
    法院卷第99頁），惟原法院未再依抗告人更正內容重為通知
    或送達，即逕以抗告人未補正相對人住、居所為由，裁定駁
    回抗告人對相對人之訴，洵與民事訴訟法第249 條第1項但
    書規定不符。從而，抗告意旨指摘原裁定不當，聲明廢棄，
    為有理由，爰由本院將原裁定廢棄，發回原法院另為適法之
    處理。
三、據上論結，本件抗告為有理由，爰裁定如主文。 
中　　華　　民　　國　 108　　年　　12　　月　　31　　日
                      民事第四庭
                        審判長法  官  傅中樂
                              法  官  趙伯雄
                              法  官  管靜怡
正本係照原本作成。
本裁定除以適用法規顯有錯誤為理由外，不得再抗告。如提起再
抗告，應於收受送達後10日內委任律師為代理人向本院提出再抗
告狀。並繳納再抗告費新臺幣１千元。
中　　華　　民　　國　　108 　年　　12　　月　　31　　日
　　　　　　　　　　　　　    書記官  蕭進忠